【裁判字號】    97,台上,4619
【裁判日期】    970919
【裁判案由】    偽造文書
【裁判全文】
最高法院刑事判決            九十七年度台上字第四六一九號
上  訴  人  甲○○
                    號
上列上訴人因偽造文書案件，不服台灣高等法院花蓮分院中華民
國九十六年十二月二十七日第二審更審判決（九十六年度上更(一)
字第四八號，起訴案號：台灣台東地方法院檢察署九十年度偵字
第二四０號），提起上訴，本院判決如下：
    主  文
上訴駁回。
    理  由
按刑事訴訟法第三百七十七條規定，上訴於第三審法院，非以判
決違背法令為理由，不得為之。是提起第三審上訴，應以原判決
違背法令為理由，係屬法定要件。如果上訴理由書狀並未依據卷
內訴訟資料，具體指摘原判決不適用何種法則或如何適用不當，
或所指摘原判決違背法令情事，顯與法律規定得為第三審上訴理
由之違法情形，不相適合時，均應認其上訴為違背法律上之程式
，予以駁回。本件原判決維持第一審依修正前刑法牽連犯之規定
（另牽連觸犯故買贓物罪），從一重論上訴人甲○○以行使偽造
私文書，足以生損害於公眾及他人罪，處有期徒刑貳年之判決，
駁回上訴人在第二審之上訴。係以：上訴人經由鄭明城、邱德銘
出售予廖偉文之臨時牌照244896號（後新領牌照V5-2806 號）小
客車，查獲時之車身號碼為T0000000N號，引擎號碼為T0000000N
號（變造過），有車身號碼拓模、引擎號碼拓模附卷可稽。上開
T0000000N 號車身號碼、T0000000N號引擎號碼，原為FF-5410號
小客車之車身、引擎號碼，有交通部公路總局台北區監理所民國
九十三年二月十八日北監車字第０九三００三一三四一號函所附
FF-5410號小客車之汽車新領牌照登記書在卷可憑。而V5-2806號
小客車，即係巫姵萱於八十七年七月二十五日在台北縣新店市所
遺失（魏儉所有）之CX-1438 號小客車，亦有贓物認領保管單、
車輛竊盜車牌遺失資料個別查詢報表－查詢車輛認可資料、車籍
作業系統－查詢認可資料、前揭車輛遺失保險理賠之出險單存卷
可按。又上訴人曾透過鄭明城向冠億小客車租賃有限公司（下稱
：冠億公司）負責人鄭明吉購買FF-5410 號小客車，為其所自承
，核與證人鄭明城、鄭明吉所述情節相符；而前揭車輛在上訴人
購買前，即已因出租於陳碧娟時發生交通事故而撞毀，業據鄭明
吉證述在卷；鄭明吉曾代表冠億公司向陳碧娟求償，經台灣板橋
地方法院板橋簡易庭以八十七年度板簡字第一二四三號判決陳碧
娟應賠償新台幣（下同）二十八萬元，亦經第一審調卷查核屬實
；且FF-5410 號小客車發生車禍之撞擊位置，在一般小汽車重要
零件放置處之車前方，該車因車禍影響，支撐車體之Ｂ柱已彎曲
，水箱已破裂，引擎蓋並呈現凹陷，整體修理費估算約為二十萬
元，修理費用過高，不合經濟效益等情，亦據證人鄭明吉證述甚
詳等證據資料，而為論斷，已敘述其所憑之證據及得心證之理由
。並說明：上訴人就其所持有之贓車來源及有無收取賣車價款所
為之供詞，前後反覆，其所謂在未收取賣價前，即將車輛交予陳
春福，等車子修好賣掉之後，再扣除欠款及賣價等語，亦違反商
場交易經驗，自無足取。另證人邱明宗雖謂：陳春福住在伊那裡
逃避索債，上訴人有賣一部事故車給陳春福，車子修好之後又還
給甲○○云云。如邱明宗所述屬實，其與陳春福之關係應極為密
切，然陳春福自八十六年間起，即已因多起刑事案件在法院通緝
中，有全國前案紀錄表可稽。陳春福之行動明顯受到限制，而前
述FF-5410 號汽車已遭嚴重損毀，陳春福欲將之完全修復，不僅
需要相當之工時，且必須有相當之機械設備及場地，乃邱明宗竟
謂其不知陳春福是在何處及如何將該車修復，所言顯與常情有悖
。且邱明宗所述上訴人與陳春福接洽過程，前後不一，證人陳春
福復證陳：其暫住邱明宗那裡僅一、二天，與上訴人並無債務關
係及車輛買賣行為，上訴人所提汽車買賣合約書不是伊簽名等語
，俱見邱明宗之證詞，不足為上訴人有利之證明。況經核上訴人
所提汽車買賣合約書上甲方（賣方）陳春福之署押，以肉眼觀察
結果，與原審法院調取陳春福於同院九十五年度上訴字第三三一
號案卷所附汽車買賣合約書之署押明顯不符，且不論是該案卷內
之汽車買賣合約書、口卡片指認、偵訊（調查）筆錄及本案卷附
證人結文之簽名，陳春福就其姓名之「春」字署押，並無將部首
「日」錯寫之情形，然上訴人所提汽車買賣合約書甲方（賣方）
陳春福之「春」字，卻將部首誤寫為「目」，顯見該汽車買賣契
約書並非陳春福所簽立，而是上訴人事後彌縫之舉。稽之上訴人
係以六萬元代價向冠億公司負責人鄭明吉購買FF-5410 號自小客
車，上訴人卻於偵查中不實供稱：「是台北租車行鄭老闆拖來給
我修理的……鄭老闆有說如有人要買，可以賣掉，即可抵付修理
的工資」、「車子原來是鄭老闆賣給陳春福，陳春福因欠我一筆
錢，就將車子託給我賣掉並清償車子的修理費」、「（陳春福有
無說該車來源？）沒有」云云，可見上訴人是將偽造車身及引擎
號碼之行為，推給當時因涉及同類案件而遭通緝之陳春福甚明，
其故買贓物及行使偽造（準）私文書犯行，洵堪認定之理由。而
以上訴人辯稱：買進FF-5410 號小客車後，因沒時間修理，故以
八萬元賣給陳春福，後來陳春福為清償先前所欠修車費及本件價
款，又將修理好之FF-5410 號小客車交給伊出售，以抵償債務等
語，為飾卸之詞，不足採取，亦已依憑卷證資料，在理由內詳加
指駁。從形式上觀察，原判決並無足以影響判決結果之違法情形
存在。上訴意旨就行使偽造私文書部分略稱：FF-5410 號小客車
是在受損狀況下運往宜蘭，由陳春福自行找人修理，縱有借屍還
魂情事，亦與上訴人無關；嗣該車修理好送交上訴人出售，扣除
陳春福先前所積欠之債務，雙方才得以確認買賣價金並補簽買賣
契約，證人邱明宗所言符合經驗法則，原審不予採信，逕認汽車
買賣契約書係上訴人事後彌縫之舉，有違採證法則等語。惟原判
決就其如何綜合全部證據資料，判斷上訴人有前揭犯行之心證理
由，已闡述明晰；對於證人邱明宗所為之證言，何以不足採信，
以及上訴人所提汽車買賣契約書，何以不足為其有利之證明，均
已依卷內證據資料，詳為論述說明，所為之論斷，核與經驗法則
及論理法則均無違背，並無採證違法之情形。上訴意旨置原判決
明白之論斷於不顧，憑持己見，對原審採證認事之職權行使，任
意指摘，並為單純事實上之爭辯，難認已符合首揭法定之第三審
上訴要件。其此部分之上訴違背法律上之程式，應予駁回。至上
訴人另牽連觸犯故買贓物罪部分，核屬刑事訴訟法第三百七十六
條第七款不得上訴第三審法院之案件。而得上訴第三審之行使偽
造私文書部分之上訴既不合法，應從程序上予以駁回，關於故買
贓物罪部分，自無從適用審判不可分原則，併為實體上之審判，
應一併駁回。
據上論結，應依刑事訴訟法第三百九十五條前段，判決如主文。
中    華    民    國  九十七  年    九    月   十九   日
                      最高法院刑事第三庭
                          審判長法官  林  增  福
                                法官  張  清  埤
                                法官  陳  世  雄
                                法官  蔡  國  在
                                法官  陳  世  淙
      本件正本證明與原本無異
                                      書  記  官
中    華    民    國  九十七  年    九    月  二十二  日
                                                     Ｒ


司法院資訊處製作；財團法人民間司法改革基金會備份。
